【裁判字號】    88,上易,1559
【裁判日期】    890302
【裁判案由】    詐欺
【裁判全文】
臺灣高等法院臺中分院刑事判決                  八十八年度上易字第一五五九號
    上  訴  人  臺灣彰化地方法院檢察署檢察官
    被      告  乙○○
                丙○○
右上訴人因被告等詐欺案件，不服臺灣彰化地方法院八十七年度易字第一七六○號中
華民國八十八年四月三十日第一審判決（起訴案號：臺灣彰化地方法院檢察署八十七
年度偵字第七七三○號），提起上訴，本院判決如左：
      主  文
上訴駁回。
      理  由
一、本件公訴意旨略以：被告乙○○明知已無支付能力，仍與其弟丙○○共同意圖為
    其等不法所有，並基於詐欺之犯意聯絡，以被告丙○○所經營「冠發蛋商行」之
    名義於八十六年四至五月間，陸續向告訴人丁○○進貨新臺幣（下同）三十五萬
    五千三百六十元之雞蛋，致丁○○陷於錯誤而陸續將雞蛋交付與被告乙○○，再
    由被告乙○○運至臺北市交由被告丙○○批發銷售。嗣經告訴人屢次催討，乙○○及丙○○卻置之不理，又經告訴人申請彰化縣芳苑鄉調解委員會調解，被告乙○○、丙○○屆期均未到場，告訴人始知受騙，因認被告等涉有共同詐欺取財罪
    嫌云云。
二、按犯罪事實應依證據認定之，無證據不得推定犯罪事實，刑事訴訟法第一百五十
    四條定有明文。而刑法第三百三十九條之詐欺罪，係以意圖為自己或第三人不法
    之所有，以詐術使人將本人或第三人之物交付，是必以自始即有詐欺意圖存在為
    必要。本件公訴意旨認被告等涉有共同詐欺取財罪嫌，無非以被告丙○○係冠發
    蛋商行之負責人，負責在台北經銷雞蛋批發生意，被告乙○○則以其所有之大貨
    車至彰化批購雞蛋，被告二人於八十六年四至五月間向告訴人批購之蛋款均未付
    款等情，業據被告等於偵查中坦承不諱，核與告訴人於偵查中指訴及證人林春祥
    證述之情節相符，而被告乙○○向告訴人批購雞蛋運往台北，而之前與其他蛋農
    往來之大部分貨款均係簽發被告丙○○之妻王淑玲（當時冠發蛋商行名義上負責
    人）之支票以為給付，且被告乙○○、丙○○自承被告乙○○所有原用以載運雞
    蛋之大貨車現亦為被告丙○○使用中，顯見被告二人間係分工從事批購雞蛋之行
    為。又若被告乙○○係將批購自告訴人之雞蛋大部分均運至台北售予其他蛋商，
    何以無出售記錄及帳目？又何以將收款資料遺失後即不能向蛋商收款？被告乙○○與被告丙○○間自有犯意聯絡及行為分擔，況被告乙○○於八十六年間明知週
    轉已有困難，卻於八十六年四至五月短短二十餘日之間即向告訴人批購雞蛋達三
    十五萬五千三百六十元等情為論據，並以告訴人丁○○所提出之送貨單八份附卷
    為佐證。惟訊據被告等均堅決否認有何詐欺犯行，被告乙○○以伊係因購買一部
    貨車，始發生周轉不靈情事，並無詐欺意圖，現亦與告訴人達成調解，約定分期
    給付貨款；被告丙○○則以伊根本未與告訴人交易，伊係事後始接手冠發蛋行等
    語為辯。經查(一)、告訴人於偵訊證述「他（指被告乙○○）進了三十四萬五千元
    的貨，都沒給我錢，八十六年四月二十一日進貨，至八十六年五月九日，沒給錢
    ，我不給他載了，乙○○去載蛋，他說他弟弟丙○○要開票給我，都沒有。」告
    訴人於原審亦明確陳述係被告乙○○至伊雞場載蛋，被告乙○○向告訴人表示係
    要載到冠發蛋行，並表示要開被告丙○○的票，被告丙○○不會欠人帳，惟告訴
    人並未與被告丙○○接觸，亦經被告乙○○供承在卷，分別有偵訊及原審、本院
    訊問筆錄可參，是至告訴人雞場載蛋者係被告乙○○，並非被告丙○○，告訴人
    係指訴被告乙○○曾表示被告丙○○會開票給告訴人，始認定被告丙○○亦涉有
    共同詐欺取財罪嫌，被告丙○○事實上並未開具其本人或其配偶之支票與告訴人
    ，而被告乙○○曾告知告訴人被告丙○○將開票一節，亦除告訴人指述外，別無
    其他具體事證，被告丙○○罪證應有不足。證人林春祥固於偵訊中證述被告乙○○將蛋運到台北市交與被告丙○○賣，被告丙○○是大盤商，惟亦供述伊僅與被
    告乙○○合夥一個月，之後拆夥，只被告乙○○一人做，除告訴人丁○○外，與
    其他人都有生意往來，有訊問筆錄可參，是證人林春祥與被告乙○○合夥期間，
    被告乙○○並未向告訴人載蛋，證人林春祥如何能知悉被告乙○○將購自告訴人
    的蛋交與被告丙○○，亦難以證人林春祥證詞認定被告丙○○罪行。此外亦無事
    證證明被告乙○○將至告訴人雞場取得之雞蛋交與丙○○販賣。(二)、被告乙○○
    固不諱言其與告訴人係第一次交易，且載蛋之貨款均未給付，惟被告乙○○係自
    八十二年間即開始從事雞蛋買賣行業，此由另案提起告訴之告訴人黃春明、施太
    郎於原審指述可資證明，是被告乙○○所述其於向告訴人丁○○買蛋前，早已從
    事此行業一節應屬實，自不能單以被告乙○○第一次向告訴人丁○○買蛋，卻未
    付款一節，即認定被告乙○○詐欺犯行。(三)、本案被告乙○○於八十五年七月二
    十日以三百七十八萬元總價購買車號ＲＱˍ五五八０號大貨車，分期付款方式為
    自八十五年七月三十日起至八十八年六月三十日止，於每月三十日各付款十萬元
    ，業據被告乙○○提出動產抵押契約書及買賣契約書各一紙為證，本件告訴人就
    其係自八十五年起或自八十六年起開始賣蛋與被告乙○○一節，歷次指述一再反
    覆，告訴狀指述被告乙○○係自八十五年四月十九日起開始至告訴人雞場載蛋，
    偵訊時先稱係八十六年四月開始載蛋，嗣又改稱係八十五年五月開始，在原審亦
    先稱係八十五年四月開始，再改稱係八十六年開始，均分別有告訴狀及偵訊暨原
    審訊問筆錄可參，而於本院訊問時則稱係自八十六年四月十九日開始至八十六年
    五月九日止，以卷附被告等與告訴人成立之調解書則記載係自八十六年四月十九
    日開始（見原審卷第五七頁），告訴人提出之貨單則僅記載日期，並未記載年份
    ，惟被告乙○○如係自八十五年四月間開始至告訴人處載蛋，其如有詐欺意圖，
    逕可將取得之雞蛋變賣花用，不須購買大貨車，其於同年七月間購買大貨車，顯
    係有繼續經營此行業之意思，而被告如係自八十六年起開始向告訴人購蛋，是時
    亦係在大貨車分期付款期間，被告乙○○固自八十五年三月間起，其支票即陸續
    退票，然大部分支票亦經註銷退票紀錄，有臺中市票據交換所函附卷可參（見原
    審卷第五○、五一頁）。被告乙○○如確有詐欺意圖，逕可任其開出之支票全部
    退票，不須設法註銷退票紀錄，是本院認被告乙○○於向告訴人購蛋時，固係財
    務狀況吃緊，然並未達完全無法支付之狀況，否則焉能取回支票註銷，況被告等
    事後亦與告訴人達成和解，已清償部分欠款，現僅欠十萬元，告訴人與被告等間
    之糾葛，核屬民事問題。被告乙○○辯稱其向告訴人購買雞蛋並無詐欺之意思，
    自堪採信。至於被告乙○○將批購自告訴人之雞蛋大部分均運至台北售予其他蛋
    商，其有無出售記錄及帳目，又其有無向蛋商收款？核與被告乙○○是否向告訴
    人詐欺並無關係，附此敘明。此外又查無其他積極證據足資證明被告等有何詐欺
    犯行，被告等犯罪尚屬不能證明，原審因而為被告等無罪判決，經核並無不合。
    檢察官上訴猶執陳詞，指摘原判決不當，為無理由，應予駁回。
三、被告乙○○經合法傳喚，無正當理由不到庭，爰不待其陳述逕行判決。
四、本案既經諭知無罪判決，是檢察官移送併辦部分（八十七年度偵字第七七０二、
    七七三四、七七三六號，八十八年度偵字第五一八七號），本院自無從審理，應
    退回由檢察官另行處理，併此敘明。
五、據上論斷，應依刑事訴訟法第三百六十八條、第三百七十一條，判決如主文。
本案經檢察官甲○○到庭執行職務。
中      華      民      國    八十九    年      三      月      二      日
                                  臺灣高等法院臺中分院刑事第七庭
                                        審判長法  官  劉  連  星
                                              法  官  江  錫  麟
                                              法  官  林  秋  華
右正本證明與原本無異。
不得上訴。
                                  書記官  阮  正  枝
中      華      民      國     八十九     年      三      月    四      日
                                                                        Ｄ


司法院資訊處製作；財團法人民間司法改革基金會備份。
